最高法院刑事判決　　　　　　　　　 111年度台上字第1356號
上　訴　人　臺灣高等檢察署臺南檢察分署檢察官劉榮堂
上　訴　人　
即　被　告　朱宏昇


選任辯護人　伍安泰律師
被　　　告　朱建凱


選任辯護人　陳寶華律師
上列上訴人等因被告等重傷害等罪案件，不服臺灣高等法院臺南
分院中華民國110年12月9日第二審判決（110年度上訴字第794號
，起訴案號：臺灣臺南地方檢察署108年度營偵字第1640號），
提起上訴，本院判決如下：
    主  文
上訴駁回。
    理  由
一、按刑事訴訟法第377 條規定，上訴於第三審法院，非以判決
    違背法令為理由，不得為之。是提起第三審上訴，應以原判
    決違背法令為理由，係屬法定要件。如果上訴理由書狀並未
    依據卷內訴訟資料，具體指摘原判決不適用何種法則或如何
    適用不當，或所指摘原判決違法情事，顯與法律規定得為第
    三審上訴理由之違法情形，不相適合時，均應認其上訴為違
    背法律上之程式，予以駁回。
二、本件原判決撤銷第一審之科刑判決，改判論上訴人即被告朱
    宏昇以重傷害罪，處有期徒刑6 年；被告朱建凱共同犯傷害
    罪，處有期徒刑6 月，及諭知易科罰金之折算標準。已詳述
    憑以認定犯罪事實之依據及如何審酌量刑之理由。
三、共同正犯在犯意聯絡範圍內，就其故意實行之犯罪行為，均
    負全部責任，過失犯之間，則不成立共同正犯。而對其他共
    同正犯逸出犯意聯絡範圍之部分行為，若無共同謀議、互相
    分擔行為，即難令負共同正犯罪責。又行為人故意實行該當
    犯罪構成要件之行為，因此發生較犯罪所預設更重之結果，
    而法有加重處罰之明文者，為加重結果犯。依刑法第17條規
    定，因犯罪致發生一定之結果，而有加重其刑之規定者，如
    行為人不能預見其發生時，不適用之，故加重結果犯之成立
    ，係以基本犯罪為加重結果所由生，二者間具有因果關係為
    前提，並以行為人對其實行基本犯罪行為所隱含造成加重結
    果之危險，應預見且客觀上亦能預見，但主觀上卻疏未注意
    致未預見，而違反注意義務為歸責要件。加重結果犯因於故
    意實行基本犯罪之同時，由於違反注意義務致衍生加重結果
    ，而同時具有故意與過失犯罪之性質，是加重結果犯對於加
    重結果之發生，並無主觀上之犯意可言，無從對之為犯意聯
    絡，基本犯罪共同正犯彼此間之犯意聯絡，自不及於加重結
    果部分。故基本犯罪共同正犯中之一人，所引起之加重結果
    ，其他共同正犯應否同負其責，端視該加重結果與共同犯意
    聯絡範圍內之基本犯罪間，是否具有因果關係，及個別共同
    正犯就此加重結果之發生，是否違反注意義務，而符合歸責
    要件定之。部分共同正犯逾越共同基本犯罪，而為超過原犯
    意聯絡範圍之行為，因此所造成之加重結果，非但與共同正
    犯應同負其責之基本犯罪間，難謂有何因果關聯，而不符合
    加重結果犯成立之前提；且該結果之發生，對其他共同正犯
    而言，純屬偶然，客觀上難以預見，故彼等主觀上未預見，
    即無違反義務可言，而不具備可歸責之要件，自難苛求其他
    正犯共同負責。原判決已說明如何認定告訴人侯紹淳遭朱宏
    昇持鐵鎚攻擊右眼部，受有「右眼球破裂、右下眼瞼撕裂傷
    5 公分、右顏面骨骨折、右眼鼻淚管斷裂」之傷害，經送醫
    治療，因右眼球破裂，接受右眼球摘除術併植入矽膠假體手
    術、傷口縫合手術，而受有永久喪失一目視能之重傷害。又
    朱宏昇當時所持之兇器為質地堅硬、具有相當重量、長達
    39.5公分之鐵鎚，稍有不慎即可能擊中眼部，可輕易造成毀
    敗或嚴重減損他人眼睛視能之重傷害結果，堪認朱宏昇當時
    主觀上容任即便揮擊到告訴人眼部，亦未違背其當下之本意
    ，其主觀上具重傷害之不確定故意，核其所為係犯刑法第27
    8條第1項之重傷害罪等情；並敘明朱建凱就朱宏昇以鐵鎚揮
    擊告訴人右眼部之重傷害行為，何以並無犯意聯絡及行為分
    擔，無須負共同重傷害之責，僅就其傷害告訴人之犯行，與
    朱宏昇具有犯意聯絡及行為分擔，應論以共同正犯之憑據。
    另就朱宏昇否認主觀上有重傷害之不確定故意所為辯解，如
    何不足採信，及卷內其他有利之證據，如何皆不能採納等旨
    ，亦於理由內予以說明、指駁甚詳。所為論斷，俱有卷存事
    證足憑，乃原審本諸事實審職權之行使，對調查所得之證據
    所為價值判斷，而認定朱宏昇、朱建凱（下稱被告2 人）之
    上開犯行，並無認定事實未憑證據之情形，亦無證據調查職
    責未盡、適用經驗、論理等法則不當或判決理由欠備之違誤
    ，自屬原審採證、認事之適法職權行使，不容任意指摘為違
    法。
四、刑之量定，屬事實審法院得依職權自由裁量之事項。原判決
    已說明係以被告2人之責任為基礎，審酌被告2人不思以理性
    、和平之方式解決糾紛，僅因細故即對告訴人施以暴力。朱
    宏昇持鐵鎚朝告訴人右眼部敲擊，導致告訴人受有右眼失明
    之重傷害結果，非但造成告訴人身體上鉅大痛楚、生活上極
    度不便利，更形成長期之精神上痛苦與壓力，犯罪所生危害
    至深且鉅，應予非難。朱建凱共同傷害告訴人，致告訴人受
    有「左頭皮撕裂傷3 公分、雙膝、雙上肢、下巴、右胸壁挫
    傷」等傷害，亦有不該。且本件迄未能與告訴人達成民事和
    解，亦未能取得告訴人原諒，暨本件事故起因之一，係告訴
    人偕同友人攜帶棍棒前往示威、挑釁等情，兼衡被告2 人之
    刑法第57條各款所列情狀，而分別量刑，既未逾越法定刑度
    範圍，且無違公平正義情形，屬其刑罰裁量權之適法行使，
    並未違背比例原則、罪刑相當原則，亦不得指為違法。
五、檢察官循告訴人請求上訴意旨徒謂：原審就朱建凱另持堅硬
    木棒朝告訴人頭部擊打，顯亦有重傷害之故意，未詳予調查
    釐清，就被告2 人於警詢、偵訊乃至第一審始終否認客觀犯
    行，迄原審審理時方坦承認罪，浪費司法資源，原審以未及
    審酌為由，率予減輕其刑，有悖量刑減讓原則，均屬違法等
    語；朱宏昇上訴意旨則謂：伊持鐵鎚攻擊告訴人臉部，只是
    要威嚇逼退，伊主觀上沒有重傷害之不確定故意等語。經核
    均係憑持已為原判決指駁之陳詞再事爭辯，或對於事實審法
    院取捨證據與自由判斷證據證明力或量刑裁量之適法職權行
    使，徒以自己之說詞，任意指為違法，與法律規定得為第三
    審上訴理由之違法情形，不相適合。檢察官、朱宏昇之上訴
    ，皆違背法律上之程式，均應予駁回。
據上論結，應依刑事訴訟法第395條前段，判決如主文。
中    華    民    國   111    年    3     月    30    日
                  刑事第五庭審判長法  官  吳  信  銘  
                                  法  官  何  菁  莪  
                                  法  官  沈  揚  仁  
                                  法  官  蔡  廣  昇  
                                  法  官  梁  宏  哲  
本件正本證明與原本無異
                                  書記官
中    華    民    國   111    年    4     月    11    日